臺灣屏東地方法院刑事判決　　　　　　　　　　　　　　九十年度重訴字第一三號
　　公　訴　人　臺灣屏東地方法院檢察署檢察官
　　被　　　告　丙○○
　　被　　　告　乙○○
　　右二人共同
　　選任辯護人　黃政雄律師
　　被　　　告　己○○
　　被　　　告　甲○○
　　被　　　告　戊○○
　　右三人共同
　　選任辯護人　陳世明律師
　　被　　　告　庚○○
　　被　　　告　丁○○
　　右二人共同
　　選任辯護人　鄭國安律師
　　　　　　　　陳炳彰律師
右被告因違反槍砲彈藥刀械管制條例案件，經檢察官提起公訴（九十年度偵字第四八
四七號、第四九七三號、第五一四四號、第五七五三號）及併案（九十年度偵字第六
八五四號），本院判決如左：
    主  文
丙○○共同未經許可，持有其他可發射金屬或子彈具有殺傷力之改造玩具手槍，累犯
，處有期徒刑貳年陸月，併科罰金新台幣貳拾萬元，罰金如易服勞役，以罰金總額與
六個月之日數比例折算。
乙○○共同未經許可，持有其他可發射金屬或子彈具有殺傷力之改造玩具手槍，處有
期徒刑貳年，併科罰金新台幣貳拾萬元，罰金如易服勞役，以罰金總額與六個月之日
數比例折算。
己○○共同未經許可，持有其他可發射金屬或子彈具有殺傷力之改造玩具手槍，處有
期徒刑壹年陸月，併科罰金新台幣拾萬元，罰金如易服勞役，以新台幣玖佰元即銀元
參佰元折算壹日。緩刑伍年，緩刑期內交付保護管束。
扣案可發射金屬或子彈具有殺傷力之改造玩具手槍（槍枝管制編號00000000
00號，含空彈匣一個）壹枝沒收。
庚○○未經許可，製造其他可發射金屬或子彈具有殺傷力之槍炮，處有期徒刑伍年貳
月，併科罰金新台幣參拾萬元，罰金如易服勞役，以罰金總額與六個月之日數比例折
算。
丁○○未經許可，持有其他可發射金屬或子彈具有殺傷力之槍炮，處有期徒刑壹年貳
月，併科罰金新台幣拾萬元，罰金如易服勞役，以新台幣玖佰元即銀元參佰元折算壹
日。緩刑參年。
丙○○、乙○○其餘被訴部分及己○○、甲○○、戊○○、丁○○被訴傷害部分均公
訴不受理。
    事  實
一、丙○○於民國八十七年間因區域計劃法案件，經法院判處有期徒刑六月，於八十
    七年十二月十八日執行完畢，仍不知悔改，因與丁○○有回填砂石利益糾葛，竟
    糾同乙○○、己○○、甲○○、戊○○等人，基於共同犯意，於九十年五月九日
    二十二時許，酒後推由己○○駕駛自小客車，附載乙○○、戊○○，甲○○則騎
    乘機車附載丙○○，一同前往屏東縣里港鄉土庫村東榮巷二十一號丁○○住處，
    行前丙○○將未經許可，持有之仿ＢＥＲＥＴＴＡ廠九二ＦＳ型半自動手槍一枝
    （槍枝管制編號0000000000號），交由己○○置於其車內排擋鎖旁，
    以防不測，另於己○○車內，亦備有木棒擬對丁○○攻擊之用，赴該處時，丙○○先進入李宅將丁○○喚醒，丁○○心覺不妙，擬先下手為強，於步出之際，以
    傷害之犯意，乘機持鐮刀砍傷丙○○左手臂及胸部，致其右胸部下方表皮裂傷二
    處分別為二、七公分乘○、四公分，二、五公分乘三、三公分之傷害（丁○○被
    訴傷害部分業據告訴人丙○○於本院審理中撤回告訴，詳後述）。乙○○見狀，
    旋自己○○車內持該槍進入李宅，開槍擊中李員右足，呈右足貫穿傷口併開放性
    右大腳指骨折之傷勢，嗣甲○○再至車內取出預備之木棍二枝，除自己持用一枝
    外，另外一枝交予乙○○，分朝丁○○左、右肩及身體毆打，丙○○亦加入圍毆
    ，致李員胸部、右腰、右臉、背部受有挫傷（丙○○、乙○○、甲○○、戊○○
    、己○○等人被訴傷害部分業據告訴人丁○○於本院審理中撤回告訴）。彼等匆
    匆離去，現場遺留未擊發口徑九ＭＭ制式半自動手槍子彈三顆，已擊發同型子彈
    一顆。嗣丙○○於九十年八月十日十八時許主動持該改造手槍到案經警扣押在案
    （該子彈三顆已於送鑑驗時試射而不具子彈之性質）。
二、庚○○於九十年六月起即受僱於丁○○因於丁○○宅從事拆除豬舍工作，因知丁○○被丙○○等人傷害，為供自衛之用，乃未經許可，於九十年七月二十五日在
    丁○○上開住處旁豬舍，以鋼管鑽孔裝入電線外接蓄電池為引信，並於鋼管內加
    入螺絲釘填塞黑色火藥，另焊接腳架，製作成可發射金屬或子彈具殺傷力、外觀
    似火箭筒之土造槍炮一枚，另以同法將所購入大型煙火四支改造成有殺傷力之同
    型槍炮四枚，並將其中一枚交丁○○非法持有而置於丁○○房內供丁○○使用，
    迄九十年七月二十八日凌晨三時三十分許，於丁○○前開住處，為警持搜索票查
    獲並扣得上開五枚土造槍炮（該五枚土造槍炮已於送鑑驗時經拆解而不具槍炮性
    質）。
三、案經丁○○、丙○○分別訴由屏東縣警察局移送臺灣屏東地方法院檢察署檢察官
    偵查起訴。
    理  由
壹、有罪部分：
甲、被告丙○○、乙○○、己○○部分：
一、訊據被告丙○○、乙○○，對上開非法持有改造手槍、子彈之犯行坦承不諱，訊
    據被告己○○，辯稱伊係事後才知道丙○○放置其車上之袋子內有裝槍云云，惟
    查共同被告丙○○於警訊時供稱：「我從家中拿出槍時，己○○勸我不要開槍，
    有事好好講，我就把槍交給他」等語，足見被告己○○於將丙○○持交之袋子放
    置於車上時，即已知悉袋中係手槍，其所辯事後才知情云云，係卸責之詞，不足
    採信，此外查獲之槍枝（槍枝管制編號0000000000），係仿ＢＥＲＥ
    ＴＴＡ廠九二ＦＳ半自動手槍製造之玩具槍（塑膠槍身、金屬滑套及槍管）將槍
    管車通改造而成，機械性能良好，可供擊發子彈使用，認具殺傷力。又查獲之子
    彈三顆，均係具殺傷力之制式子彈各節，分別經內政部警政署刑事警察局鑑驗明
    確，有該局九十年八月二十二日刑鑑字第一七七四六三號、九十年八月二十三日
    刑鑑字第一七七四五七號鑑驗通知書各一紙在卷足稽，復有扣案之改造玩具手槍
    一枝（含空彈匣一個）及子彈三顆（子彈三顆已於鑑定時試射）扣案足資佐證，
    事證明確，被告丙○○、乙○○、己○○三人犯行均堪認定。
二、核被告丙○○、乙○○、己○○所為，均係犯槍砲彈藥刀械管制條例第十一條第
    四項未經許可，持有其他可發射金屬或子彈具殺傷力之改造手槍罪及同條例第十
    二條第四項之未經許可持有子彈罪，其同時持有改造手槍及子彈係一行為觸犯二
    罪名為想像競合犯，應依刑法第五十五條規定從一重之同條例第十一條第四項之
    罪處斷；被告三人間有犯意聯絡、行為分擔，為共同正犯；又被告丙○○曾因違
    反區域計劃法案件，經法院判處有期徒刑六月確定，於八十七年十二月十八日執
    行完畢，此有其全國前案紀錄表及刑案資料查註紀錄表在卷可憑，茲於五年內再
    犯有期徒刑以上之罪，為累犯，應依法加重其刑；惟被告丙○○於案發後偵查中
    自動持槍向警方到案，因而查獲該槍，應依槍砲彈藥刀械管制條例第十八條第四
    項規定減輕其刑。爰審酌被告三人素行、犯罪動機、所生損害及持槍尋仇，危害
    社會治安與犯罪後態度等一切情狀，分別量處如主文所示之刑並諭知併科罰金部
    分易服勞役之折算標準。又被告己○○前雖曾於七十五年間受有期徒刑三月之執
    行完畢，然五年內未曾受有期徒刑以上刑之宣告，此有其全國前案紀錄表及刑案
    資料查註紀錄表在卷可憑，因一時失慮，偶罹刑典，且事發當時曾勸解丙○○因
    而使丙○○暫將槍放置己○○車上，本院認被告己○○經此刑之宣告後，應知警
    惕而無再犯之虞，以暫不執行其刑為當，予以宣告緩刑，用啟自新，緩刑期內併
    諭知保護管束。至於扣案之改造手槍一枝（含空彈匣一個）係違禁物，應依法宣
    告沒收，至扣案之子彈三顆，已於送鑑驗時試射滅失而失去子彈之性質（此由前
    開鑑驗通知書載明採試射法鑑驗可知），已非違禁物，爰不予沒收。
乙、被告庚○○、丁○○部分：
一、訊據被告庚○○，坦承有因知悉丁○○被傷害後為防患未然而製造前開五枚土造
    槍炮之犯行，另訊據被告丁○○，矢口否認有上開犯行，辯稱伊並不知道所僱用
    之庚○○在伊豬舍中製造該五枚土造槍炮云云，惟查該五枚土造槍炮均係庚○○
    在丁○○家中所製造並分別在鐵皮屋窗口、鐵皮屋前自小客車窗及丁○○房間內
    查獲各節，有警訊筆錄在卷可參，而庚○○於警訊中亦供稱：「（問：你說火箭
    筒均為你自己使用，為何警察在丁○○的房間搜出一枚紙質火箭筒？）我拿到他
    的房間供他使用」、「丁○○有詢問火箭筒有何作用」等語，足見被告丁○○確
    有未經許可，持有該土造槍炮之犯行無訛（公訴人雖認被告丁○○與庚○○共同
    涉有製造該土造槍炮，然訊據被告丁○○，堅決否認有共同或交代庚○○製造該
    土造槍炮之犯行，辯稱係庚○○自行製造，伊並未授意，訊據被告庚○○，亦供
    稱係伊一人所製造等語，而被告庚○○係丁○○所僱用拆除豬舍之工人，知悉丁○○遭人傷害而自行製造槍炮供丁○○助勢防備亦與常情無違，自不能以其製造
    地點在李宅豬舍即當然認被告丁○○有共同製造之犯行，是被告丁○○所涉應係
    持有之犯行，併此敘明）；而該五枚土造槍炮送鑑驗結果，亦認為係一端封閉、
    內裝黑色火藥、煙火球、螺絲釘及電線短路發火裝置之鐵管或紙筒，均具破壞性
    與殺傷力，有內政部警政署刑事警察局九十年八月十五日刑偵五字第一七二六三
    七號鑑驗處理通知書一紙附卷可參，此外復有該五枚土造槍炮扣案（已於鑑驗時
    拆解）可佐，事證明確，被告庚○○、丁○○二人犯行洵堪認定。
二、該五枚外觀似火箭筒之物，經前開送鑑驗結果雖認係具殺傷力之爆裂物，然查依
    其構造，均係以鐵管或紙筒為槍管，一端封閉，內裝鋼釘（螺絲釘），架設後以
    點燃火藥為推力，達成鋼釘朝未封閉端發射之效果，具有特定方向性，應屬可發
    射金屬之槍炮，而非利用瞬間之爆炸力使物品爆散而傷人之爆裂物甚明，公訴人
    認被告所為係犯槍砲彈藥刀械管制條例第七條第一項、第四項之罪，起訴法條容
    有未洽，應予變更。是核被告庚○○所為係犯槍砲彈藥刀械管制條例第十一條第
    一項之未經許可製造其他可發射金屬或子彈具有殺傷力之槍炮罪，其持有之低度
    行為被製造之高度行為所吸收，不另論罪；被告丁○○所為，係犯同條第四項之
    未經許可持有其他可發射金屬或子彈具有殺傷力之槍炮罪。審酌被告二人素行、
    犯罪動機係因防備再遭傷害而自衛、尚未生重大危害及犯後態度等一切情狀，分
    別量處如主文所示之刑，並就併科罰金部分諭知易服勞役之折算標準。又被告丁○○前未曾受有期徒刑以上刑之宣告，此有其全國前案紀錄表及刑案資料查註紀
    錄表在卷可憑，因一時失慮，偶罹刑典，經此刑之宣告後，應知警惕而無再犯之
    虞，本院因認暫不執行其刑為當，予以宣告緩刑，用啟自新。末按扣案之五枚土
    造槍炮均已於鑑驗時拆解，已無殺傷力而非違禁物，爰不予宣告沒收。另扣案之
    車用電瓶，非違禁物，亦非供犯罪所用或預備或犯罪所得之物，爰不予宣告沒收
    ，均併此敘明。
貳、不受理部分：
一、公訴意旨略以：被告丁○○前開持鐮刀砍傷丙○○之行為及丙○○、己○○、乙○○、甲○○、戊○○前開毆傷丁○○之行為均係犯刑法第二百七十七條第一項
    之傷害罪嫌等語（另公訴人雖認被告丙○○、乙○○二人推由乙○○持槍射傷丁○○之行為係犯刑法第二百七十一第二項之殺人罪未遂，惟訊據被告丙○○、乙○○二人均堅決否認有殺人之故意，被告乙○○辯稱係因丁○○先持刀殺傷丙○○後，伊始持槍進入查看，先對空鳴槍時卡彈，就將槍口朝下拉槍機，突然就擊
    發等語，查經當庭訊問結果，丙○○身高達一百八十四公分，己○○身高一百七
    十六公分，乙○○身高一百七十公分，戊○○身高一百六十八公分，而丁○○之
    身高僅有一百五十九公分，丙○○等人固有由乙○○持槍射傷丁○○並加以圍毆
    之犯行，然丁○○被射中之部位係右足部，並非要害，且與被告乙○○所稱係槍
    口向下拉槍機時突然擊發之情節相符，而被害人丁○○其他部分之傷勢亦散見於
    胸、腰、臉、背部之挫傷，亦非致命之傷害，且以丙○○等人相較於被害人丁○○之身裁上、人數上之優勢，如欲置丁○○於死地，尚非難事，而被告丙○○等
    人傷害丁○○後即行離去，且並無證據可證其等有欲置丁○○於死地之行為，因
    此本院認被告丙○○、乙○○二人所辯並無殺人犯意一節，尚堪採信，是被告丙○○、乙○○此部分所為亦應係傷害犯行，特此敘明）。
二、按告訴乃論之罪，告訴人於第一審辯論終結前，得撤回其告訴；又告訴經撤回者
    ，法院應諭知不受理之判決，刑事訴訟法第二百三十八條第一項，及第三百零三
    條第三款定有明文。
三、本件被告丁○○、丙○○、己○○、乙○○、甲○○、戊○○所為均係犯刑法第
    二百七十七條第一項之傷害罪。依同法第二百八十七條前段之規定，須告訴乃論
    。茲據告訴人丙○○、丁○○於本院審理中，聲請撤回其告訴，揆諸前開說明，
    爰諭知不受理之判決。
據上論斷，應依刑事訴訟法第二百九十九條第一項前段、第三百零一條第一項、第三
百零三條第三款、第三百條、槍砲彈藥刀械管制條例第十一條第一項、第十一條第四
項、第十二條第四項、第十八條第四項、刑法第十一條、第二十八條、第五十五條、
第四十七條、第九十三條第一項、第三十八條第一項第二款、第四十二條第二項、第
三項、第七十四條第一款、第二款、罰金罰鍰提高標準條例第二條、現行法規所定貨
幣單位折算新台幣條例第二條判決如主文。
中      華      民      國      九十一      年      四      月    四    日
                                          法  官    吳  永  宋
右正本證明與原本無異。
如不服本判決應於收受本判決後送達後十日內向本院提出上訴書狀，其未敘述上訴理
由者，並得於提起上訴後十日內向本院補提理由書狀（均須按他造當事人之人數附繕
本 ）「切勿逕送上級法院」
                                          書記官    粘  嫦  珠
中      華      民      國      九十一      年      四      月    四    日
附錄本案論罪科刑法條全文槍砲彈藥刀械管制條例第十一條未經許可，製造、販賣或
運輸第四條第一項第一款所稱其他可發射金屬或子彈具有殺傷力之各式槍砲者，處五
年以上有期徒刑，併科新臺幣一千萬元以下罰金。
未經許可，轉讓、出租或出借前項所列槍砲者，處三年以上十年以下有期徒刑，併科
新臺幣七百萬元以下罰金。
意圖供自己或他人犯罪之用，而犯前二項之罪者，處無期徒刑或七年以上有期徒刑，
併科新臺幣一千萬元以下罰金。
未經許可，持有、寄藏或意圖販賣而陳列第一項所列槍砲者，處一年以上七年以下有
期徒刑，併科新臺幣七百萬元以下罰金。
第一項至第三項之未遂犯罰之。
槍砲彈藥刀械管制條例第十二條第四項
未經許可，持有、寄藏或意圖販賣而陳列子彈者，處五年以下有期徒刑，併科新台幣
三百萬元以下罰金。
